【裁判字號】    97,交聲,3080
【裁判日期】    971126
【裁判案由】    違反道路交通管理處罰條例聲明異議
【裁判全文】
臺灣臺北地方法院交通事件裁定        97年度交聲字第3080號
原處分機關  臺北市交通事件裁決所
受  處分人
即  異議人  甲○○
上列受處分人因違反道路交通管理處罰條例案件，對於臺北市交
通事件裁決所民國97年11月17日所為北市裁罰字第裁22─AEX386
689號之裁決書（原舉發案號：北市警交字第AEX386689號）聲明
異議，本院裁定如下：
    主  文
異議駁回。
    理  由
一、聲明異議意旨略以：異議人即受處分人甲○○騎乘車牌號碼
    9ＨＫ─126號機車，於97年11月4日12時5分，途經臺北市○
    ○○路○段158號前，因排氣管產生巨大聲響而造成噪音，經
    服交通勤務警員蔡國文攔檢，並會同受處分人當場檢視該機
    車排氣管，確認業經拆除消音器造成噪音，乃以受處分人違
    反道路交通管理處罰條例第43條第1項第3款之規定，填製舉
    發違反道路交通管理事件通知單，舉發受處分人有「駕駛汽
    車，拆除消音器造成噪音」之違規。惟查，受處分人上開機
    車排汽管有換裝，但並未拆除消音器；況且，噪音檢測應依
    噪音管制法之相關規定，由專業環保人員檢測，並使用儀器
    設備加以檢測認定噪音，否則本件難認受處分人有拆除消音
    器造成噪音之違規；再者，受處分人並未拆除消音器，僅改
    變更換機車排汽管，是該排汽管有無造成噪音之客觀認定，
    應由警方舉證證明，且警方亦應提出依相當之合格機器設備
    及合格專業檢測人員為當場檢測之客觀數據，以資證明上開
    「駕駛汽車人，拆除消音器造成噪音」等云云，爰對原處分
    不服，依法聲明異議，請求依法撤銷原處分云云。
二、原處分機關以：受處分人騎乘車牌號碼9ＨＫ─126號機車，
    於上開時地經警攔停舉發「駕駛汽車，拆除消音器造成噪音
    」之違規，當場掣發臺北市政府警察局舉發違反道路交通管
    理事件通知單。嗣受處分人於舉發通知單上所載應到案日期
    （96年11月19日）前之97年11月17日提出陳訴，原處分機關
    函請舉發單位調查結果，仍認受處分人有上開違規行為，乃
    依據道路交通管理處罰條例第43條第1項第3款、第5 項前段
    （裁決書漏引第5項前段）、第63條第1項第3 款（裁決書漏
    引第1項第3款）規定，裁處異議人罰鍰6,000 元及記違規點
    數3 點，並施以道路交通安全講習等語。
三、按汽車係指在道路上不依軌道或電力架線而以原動機行駛之
    車輛（包括機器腳踏車），此有道路交通安全規則第2條第1
    項第1款、道路交通管理處罰條例第3條第1項第8款定有明文
    。次按汽車駕駛人，駕駛汽車拆除消音器，或以其他方式造
    成噪音者，處新臺幣（下同）6,000元以上24,000 元以下罰
    鍰，並當場禁止其駕駛；汽車駕駛人違反第1項、第3項規定
    者，應接受道路交通安全講習；汽車駕駛人有第43條規定之
    情形者，除依原條款處罰鍰外，並予記違規點數3 點，道路
    交通管理處罰條例第43條第1項第3款、第5 項前段、第63條
    第1項第3款分別定有明文。
四、經查，雖否認有本件違規行為，並以前詞置辯。惟查，本件
    異議人於前揭時、地，騎乘上開車牌號碼9ＨＫ─126號機車
    ，於97年11月4日12時5分，途經臺北市○○○路○段158號前
    ，因排氣管產生巨大聲響而造成噪音，經服交通勤務警員蔡
    國文攔檢，並會同受處分人當場檢視該機車排氣管，確認並
    未裝置消音器（消音器業經拆除），乃以異議人違反道路交
    通管理處罰條例第43條第1項第3款之規定，填製舉發違反道
    路交通管理事件通知單，舉發異議人有「駕駛汽車，拆除消
    音器造成噪音」之違規（機車排氣管內無消音器）等情，有
    臺北市政府警察局松山分局97年11月11日函示：本件受處分
    人上開機車於前開時地為警發現該機車排氣管內無消音器，
    且經警以警棍伸入該機車排氣管內，整支警棍可完全插入，
    並可在該排氣管內旋轉攪動，爰依法舉發無訛，有本院卷第
    20頁之上開松山分局97年11月11日函可徵。復查，本院卷第
    7頁、第17頁所示受處分人上開機車之排氣管尾端，發現該
    排氣管已將尾端之栓塞（即消音器，下同）拆除，亦無防燙
    蓋，而與排氣管尾端應該要有一個栓塞設備，且將該栓塞以
    螺絲鎖緊固定在排氣管上，並應有防燙蓋之設備規格不符，
    致該機車排氣管音量變大造成噪音無訛，是服交通勤務警員
    蔡國文聽到該機車排氣管之噪音攔檢，依規定告知受處分人
    上開違規事實後，依法予舉發；及依標準舉發流程，並無需
    會同監理機關或環保人員會同檢驗，只要執勤警員發現有上
    開排氣管設備擅自增減，經拆除消音器而造成噪音之情形，
    即得依法舉發，且按若非受處分人當時所騎機車發出之音量
    明顯大於一般車輛，自不致引發證人即本件舉發警員蔡國文
    之注意而予以舉發；再者，員警執行公務時，本身即受有行
    政懲處責任之監督，且交通警察摯單舉發違反道路交通管理
    處罰條例所列之違規事實，本質上為行政處分，係公務員基
    於職務上之權力，依法就特定之具體事件所為之具公法上效
    果之單方面行政行為，基於公務員為公法上行為具有公信力
    之原則，該行政行為自得推定為真正，其據以依法處分之事
    實認定亦應屬正確，而交通警察摯單舉發與受處分人素不相
    識，亦無何怨隙，衡情應無設詞攀誣，或虛構受處分人本件
    違規事實而陷害異議人之理。
五、復按依道路交通管理處罰條例科處行政罰事件，依據公法爭
    議之舉證責任分配法則，固應先由行政機關就其業已履踐相
    關正當法程序，以及人民應受處罰之客觀違反法令行為，負
    證明之責，受處罰人就行政機關已為相當證明之前事項，若
    主張欠缺主觀歸責條件或為其他抗辯，亦須就其所辯提出反
    證。惟行政機關對於前開應為舉證事項，非不得以執行查察
    取締勤務人員，依據調查人證之程序，使就親歷事實提供不
    可替代之證明方法，尤於當場舉發交通違規事件，鑑於交通
    違規事實往往驟然而現、稍縱即逝，若硬性要求舉發員警不
    分違規情節，一律必須預留證據，俾便事後提出供法院審酌
    ，除有現實技術可行性之困難外，勢將大幅提高交通管理之
    行政成本，並嚴重削弱道路交通管理之行政效能，此絕非立
    法者制定道路交通管理法規之本意。況且，受處分人辯稱上
    開規定僅適用於「汽車」，不適用於機車，揆之首揭法條規
    定之說明，自屬誤會，另其辯稱未將該機車之排氣管消音器
    拆除，顯屬卸責之詞，所辯應由警員會同監理機關或環保人
    員檢驗確認，始得據以舉發之說，亦無依據。又受處分人於
    本件舉發後，是否於事後另自行至監理機關驗車及是否通過
    檢驗等情，核均屬本件舉發後之相關事實，復無證據證明該
    驗車之排氣管與本件舉發之排氣管規格設備相符，自不足據
    為有利於受處分人之認定依據。
六、末查，汽機車若有消音器不全或擅自增減變更原有規格或損
    壞不予修復等情事之違規，自由員警依道路交通管理處罰條
    例第16條第1 項規定處罰，但對於經換（改）裝或增、減、
    變更原有規格所產生噪音者等，如違規事實明確，則由員警
    依道路交通管理處罰條例第43條規定處罰；在非有儀器設備
    無法認定之情況下，當於經環保機關檢測後，方得依噪音管
    制法等相關規定裁處（交通部90年10月25日交路90字第0113
    38號函參照），受處分人徒以噪音分貝值應以檢驗合格合法
    之儀器測量，而非以數位相機以照片方式舉證等語置辯，顯
    係混洧交通法規與環保法規之立法目的、事實認定與裁罰依
    據，其前開所辯與上開事證、經驗法則不符，顯不足取。至
    於受處分人不覺得上開機車之音量很吵，核亦屬其個人觀感
    ，均無礙本院就其所騎乘上開機車有拆除消音器造成噪音，
    而有違反前揭規定情形之判斷，均附敘明。
七、綜上，受處分人有於前揭時、地，騎乘拆除消音器之上開機
    車，造成噪音之違規事實，洵堪認定。從而，原處分機關依
    道路交通管理處罰條例第43條第1項第3款、第5 項前段、第
    63條第1項第3款，及違反道路交通管理事件統一裁罰基準表
    之規定，裁處異議人罰鍰6,000元及記違規點數3點，並施以
    道路交通安全講習，均屬有據，核無違誤。本件異議人之異
    議為無理由，應予駁回。
據上論結，應依道路交通案件處理辦法第19條，裁定如主文。
中    華    民    國    97    年  11    月    26      日
                    交通法庭  法  官  施添寶
以上正本證明與原本無異。
如不服本裁定，應於送達後5日內向本院提出抗告狀。
                              書記官  陳弘文
中    華    民    國    97    年  11    月    26      日


司法院資訊處製作；財團法人民間司法改革基金會備份。
